臺灣高雄地方法院刑事判決　　　　　　 96年度簡上字第624號
上　訴　人
即　被　告　乙○○
上列上訴人因詐欺案件，不服本院高雄簡易庭96年度簡字第2946
號中華民國96年5 月30日所為第一審簡易判決（聲請簡易判決處
刑案號：96年度偵字第9787號）提起上訴，本院管轄之第二審合
議庭判決如下：
    主      文
原判決撤銷。
乙○○幫助犯詐欺取財罪，處有期徒刑肆月，減為有期徒刑貳月
，如易科罰金，以銀元參佰元即新臺幣玖佰元折算壹日。
    事實及理由
一、按被告以外之人於審判外之陳述，雖不符前4 條之規定，而
    經當事人於審判程序同意作為證據，法院審酌該言詞陳述或
    書面陳述作成時之情況，認為適當者，亦得為證據，刑事訴
    訟法第159 條之5 定有明文；故當事人如放棄對原供述人之
    反對詰問權，於審判程序表示同意該等傳聞證據可作為證據
    ，除法院認該傳聞證據欠缺適當性外，自可承認其證據能力
    。經查，關於本案屬於審判外陳述之傳聞證據，公訴人、被
    告乙○○於審判程序均同意作為證據，且經本院審酌該證據
    作成情況均無不適當之情形，是依上開規定，認得作為本案
    證據。
二、經本院審理結果，就原審判決所認定之事實係無不當，應予
    維持，並引用附件第一審刑事簡易判決書（含聲請簡易判決
    處刑書）關於事實、證據及理由之記載。
三、被告不服原審判決，具狀提起上訴，辯稱：本案帳戶存摺、
    印章、提款卡、密碼，是在民國94年10月至95年間8 月間，
    其中1 次搬家時遺失的，而我直到95年10月才發現，並於同
    年12月以電話向日盛銀行掛失，非交付予詐欺集團使用云云
    。經查：
  (一)被告於偵查中辯稱其帳戶存摺、印章、提款卡、密碼等物，
    係於94年間連同身分證一起遺失，並於95年1 月間始發現云
    云；另依其94年間申請補發身分證之紀錄，可見其於偵查中
    所述之遺失時間係於94年2 月5 日，有高雄縣大寮鄉戶政事
    務所96年7 月16日大鄉戶字第0960002313號函，及所附被告
    填具之補領國民身分證申請書可憑（見本院卷第33、36頁）
    。惟由此可見，被告關於上開物品之「遺失」及「發現遺失
    」之時間，於偵查及本院所辯不一，且差異極大（分別相隔
    約8 、9 月），顯皆有可疑；且該偵查中之訊問係於96年4
    月25日，一般人處於該情境下，對於究竟是去年年底（偵查
    中所辯之95年10月間）或是去年年初（即審理所辯稱之95年
    1 月間），當不至於混淆，是被告稱係因緊張而一再說錯，
    導致有上開相歧異之供述云云，難信為真實。
  (二)被告於偵查中所辯發現上開物品遺失之時間點，係早在被害
    人甲○○匯款至其帳戶前7 月餘，該辯解明顯對其較為不利
    ；加以被告一直無法就發現帳戶遺失後為何「始終未報案」
    及「遲延掛失」，致使被害人受騙匯款，於偵查中受訊問時
    提出解釋；則其嗣於本院審理時改稱：係在95年10月間（即
    被害人95年8 月26日匯款後），始發現帳戶存摺等物遺失云
    云，可疑為係經偵訊明瞭之前編撰所言無法自圓其說後，刻
    意修改所另行提出虛構之詞。況且被告以電話向日盛國際商
    業銀行台南分行辦理掛失交易之時間，係95年9 月5 日下午
    3 時15分，有該行96年7 月23日日銀字第0962000065290 號
    函及相關電腦畫面列印資料在卷可稽（見院卷第39、42頁）
    ，是其審理時辯稱直至95年10月間才發現有遺失情事云云，
    顯然並無可能，自不足採信。
  (三)況帳戶存摺、印章、提款卡、密碼落入不明人士手中，極易
    被用為財產犯罪工具；而帳戶掛失手續之辦理，則甚為便利
    ，只需以電話即可完成，此皆為一般生活常識；故一般遺失
    金融帳戶存摺、印章、密碼時，均會立即申報遺失並辦理相
    關手續，避免自身財產損失及帳戶遭不肖人士所盜用。且近
    來詐欺集團均係利用人頭帳戶作為取款工具，以避免查緝之
    情事，已廣為媒體報載，被告為具有一般智識及社會經驗之
    成年人，對此情應屬知悉甚詳；然辯稱帳戶等物係遺失，卻
    遲至詐欺集團領款完畢始掛失，復始終未報案，所辯實與一
    般常情相違，難以採信。
  (四)又被告帳戶存摺、印章、提款卡、密碼等物若真為遺失物，
    則拾獲之詐欺集團即無可能以之充作詐財之用，而甘冒帳戶
    遭掛失，致費心詐得之款項無法領出、甚至為警查緝之風險
    。再衡以被害人匯入被告帳戶之新台幣（下同）83,756元款
    項，已於入帳當日隨即遭詐欺集團分次提領完畢，有該帳戶
    客戶歷史交易查詢單可參（見偵卷第34頁），更足見詐騙集
    團向被害人詐騙時，確有把握本案帳戶不會有遭掛失止付致
    無法提領之情事；而此等確信，在帳戶係被拾得、竊得、未
    經同意而使用之情形，實無發生之可能；從而，該帳戶存摺
    、印章、提款卡、密碼係被告提供予詐欺犯罪集團，是該集
    團始敢放心大膽使用，而於3 天內3 度令被害人匯款進入乙
    節，堪予認定。
  (五)準此，被告辯稱本案帳戶之存摺、印章、提款卡、密碼等物
    ，係其所遺失，並非交付予詐欺犯罪集團使用云云，顯有違
    經驗法則且與事實不符，不足採信；其確有將上述物品提供
    予詐欺犯罪集團使用乙節，堪予認定。故被告以此為由提起
    上訴為無理由，應予駁回。
四、原審以被告所為係犯刑法第30條第1 項、第339 條第1 項之
    幫助詐欺罪，應依同法第30條第2 項之規定，減輕其刑；並
    以被告所為係對犯罪集團提供助力，使之得以逃避犯罪查緝
    ，嚴重破壞社會治安、妨礙金融秩序，助長犯罪歪風，而增
    加追緝犯罪、被害人尋求救濟之困難，且犯後猶矢口否認犯
    行，態度不佳，及其犯罪動機、手段、被害人所受損害非輕
    等情，量處被告有期徒刑4 月，併依比較新舊法結果，適用
    修正前刑法第41條第1 項前段規定，諭知如易科罰金，以銀
    元300 元即900 元折算1 日之標準，固非無見。惟：(一)被告
    係幫助犯詐欺罪，原審判決並已載明「依法減輕其刑」，然
    關於詐欺罪法定本刑「得併科罰金刑最低額」部分，及關於
    「得併科罰金刑部分之減輕」部分，修正前後刑法皆有不同
    之規定，原審判決均未就上開部分為新舊法比較適用，同有
    未當，爰比較如附表所示，並適用綜合比較後較有利於被告
    之修正前刑法規定。(二)被告本案所犯之罪，尚未判決確定，
    因其犯罪時間係在96年4 月24日以前，且宣告刑未逾有期徒
    刑1 年6 月，合於中華民國96年罪犯減刑條例第3 條第1 項
    第15款規定之減刑條件，原審法院未及適用，尚有未洽。上
    訴人以前開事由據以上訴，指摘原判決不當，雖無理由，然
    原判決既有前揭違誤之處，自應由本院予以撤銷改判。
據上論斷，應依刑事訴訟法第455 條之1 第3 項、第369 條第1
項前段、第373 條、第364 條、第299 條第1 項前段，刑法第2
條第1 項前段、第339 條第1 項、第30條第1 項、第2 項，修正
前刑法第41條第1 項前段，罰金罰鍰提高標準條例第1 條前段，
，刪除前罰金罰鍰提高標準條例第2 條，現行法規所定貨幣單位
折算新臺幣條例第2 條，中華民國96年罪犯減刑條例第2 條第1
項第3 款、第7 條、第9 條，判決如主文。
本案經檢察官丙○○到庭執行職務。
中　　華　　民　　國　　96　　年　　8 　　月　　7 　　日
                  鳳山刑事第二庭  審判長  法　官  黃建榮
                                          法  官  譚德周
                                          法  官  洪珮婷
以上正本證明與原本無異。
不得上訴。
中　　華　　民　　國　　96　　年　　8 　　月　　7 　　日
　　　　　　　　　　　　　　　　　　　　　書記官  賴朱梅
附表：
┌──────┬─────────────┬─────────────┬───────┬────┐
│相關變更條文│行為時法（下稱舊法）之內容│裁判時法（下稱新法）之內容│比  較  理  由│備    註│
├──────┼─────────────┼─────────────┼───────┼────┤
│【罰金刑下限│罰金：（銀元）1 元以上。  │罰金：新臺幣1000元以上，以│罰金刑之下限，│舊法有利│
│變更】      │                          │百元計算。                │由銀元10元（亦│。      │
│刑法第33條第│                          │                          │經提高）即新臺│        │
│5 款        │                          │                          │幣30元，提高為│        │
│            │                          │                          │新臺幣1000元  │        │
├──────┼─────────────┼─────────────┼───────┼────┤
│【罰金刑之減│刑法第68條：僅減其最高度。│刑法第67條：其最高度及最低│新法罰金最低度│新法有利│
│輕】        │                          │度同減。                  │併予減輕。    │。      │
│            │                          │                          │              │        │
│            │                          │                          │              │        │
╠═══╤══╪═════════════╧═════════════╧═══════╪════╡
║整體比│舊法│新臺幣30元以上罰金。                                                  │舊法最低│
║      ├──┼───────────────────────────────────┤標準較低│
║較結果│新法│新臺幣500 元以上罰金。                                                │為有利。│
╚═══╧══╧═══════════════════════════════════╧════╛
